【裁判字號】    95,訴,1451
【裁判日期】    950831
【裁判案由】    偽造文書等
【裁判全文】
臺灣桃園地方法院刑事判決              95年度訴字第1451號
公  訴  人  臺灣桃園地方法院檢察署檢察官
被      告  甲○○
                    （另案在臺灣臺北監獄執行中）
上列被告因偽造文書等案件，經檢察官提起公訴（95年度偵字第
1407號），本院判決如下：
    主  文
本件免訴。
    理  由
一、公訴意旨略以：被告甲○○意圖為自己不法所有，基於偽造
    文書及詐欺之概括犯意，先後於民國93年4 月7 日及15日，
    在桃園縣中壢市○○○路○ 段104 號處，均持於不詳時、地
    ，以不詳方式變造之陳晉興國民身分證1 枚，向前往推銷之
    階梯股份有限公司（下稱階梯公司）業務員劉革良冒稱己為
    陳晉興，並佯以分期付款方式購買藍天平版電腦、BBC 教材
    及藍天平版電腦，而各偽造陳晉興署押1 枚於購買合約書之
    訂購人親簽處，持交劉革良而行使之，致劉革良、階梯公司
    陷於錯誤，交付上開物品予被告。因認被告涉犯刑法第216
    條、第210 條、第212 條之行使偽造私文書、行使變造特種
    文書及刑法第339 條第1 項之詐欺取財等罪嫌。
二、按案件曾經判決確定者，應諭知免訴之判決，並得不經言詞
    辯論為之，刑事訴訟法第302 條第1 款、第307 條分別定有
    明文。而此訴訟上所謂一事不再理之原則，關於實質上一罪
    或裁判上一罪，均有其適用（最高法院60年臺非字第77號判
    例要旨參照），是牽連犯之一部如曾經實體上之判決而確定
    ，則就其所牽連之全部事實發生既判力，倘就該牽連事實之
    他部分重行起訴者，受訴法院即應諭知免訴，方為合法（最
    高法院28年上字第3833號判例要旨參照）。
三、訊據被告對於上開犯行，固於檢察官訊問及本院審理時坦承
    不諱，惟另指稱變造陳晉興國民身分證之犯行，已經法院判
    決確定等語。經查：
（一）被告對其意圖為自己不法所有，基於偽造文書及詐欺之概
      括犯意，先後於93年4 月7 日及15日，在桃園縣中壢市○
      ○○路○ 段104 號處，均持於不詳時、地，以不詳方式變
      造之陳晉興國民身分證1 枚，向前往推銷之階梯公司業務
      員劉革良冒稱己為陳晉興，並佯以分期付款方式購買藍天
      平版電腦、BBC 教材及藍天平版電腦，而各偽造陳晉興署
      押1 枚於購買合約書之訂購人親簽處，持交劉革良而行使
      之，致劉革良、階梯公司陷於錯誤，交付上開物品予被告
      等犯罪事實，均坦承屬實，核與目擊證人奉韋伶於檢察官
      訊問時所述情節均相符，並有階梯公司購買合約書、宅配
      單、經變造之陳晉興國民身分證影本各1 份在卷可稽，足
      認被告之自白與事實相符。是公訴人所指被告有連續偽造
      私文書、連續行使變造特種文書及連續詐欺取財犯行，事
      證明確，均堪認定。
（二）另被告前因變造陳晉興國民身分證，經檢察官提起公訴，
      並由本院判處有期徒刑3 月確定，有臺灣桃園地方法院檢
      察署檢察官93年度偵字第9843、12409 號起訴書及本院94
      年度訴字第932 號判決各1 份在卷可稽，且經本院調取上
      開偵查、刑事卷宗核閱屬實，確屬真實。再者，被告堅稱
      其僅變造1 張陳晉興國民身分證，而本案經變造之陳晉興
      國民身分證影本（見交查卷第12頁），與該案經變造之陳
      晉興國民身分證（見本院卷第94頁）互核，外型、內容均
      相同，兼之被告於本案行使經變造之陳晉興國民身分證影
      本，與該案經變造之陳晉興國民身分證為警查獲之時間（
      93年6 月8 日）相近，足認該案查獲經變造之陳晉興國民
      身分證，即係本案經變造之陳晉興國民身分證影本之原本
      無誤。則被告指稱其變造陳晉興國民身分證之犯行業經判
      決確定，即屬真實。
（三）被告變造陳晉興之國民身分證後影印持以行使，其變造特
      種文書之低度行為，應為行使變造特種文書之高度行為所
      吸收，2 者為實質上一罪之關係，而其變造陳晉興國民身
      分證之行為既經判決，則行使變造陳晉興國民身分證之犯
      行，即應為本院94年度訴字第932 號判決之既判力效力所
      及。又如前所述，被告係先後2 次持變造之陳晉興國民身
      分證，偽造陳晉興署押於購買合約書之訂購人親簽處並持
      交劉革良而行使之，以遂行其詐欺取財犯行，是公訴人指
      稱被告係犯行使偽造私文書罪、行使變造特種文書罪及詐
      欺取財罪間，有方法目的之牽連關係，應從一重之行使偽
      造私文書罪處斷，亦屬有據。從而，揆諸前揭說明，因牽
      連犯之一部（變造陳晉興國民身分證部分）已經實體上之
      判決而確定，則就其所牽連之全部事實均應發生既判力，
      而有一事不再理原則之適用。
四、綜上所述，公訴意旨所載被告犯行，應為本院94年度訴字第
    932 號判決之既判力效力所及，而有一事不再理原則之適用
    。至刑法第55條牽連犯之規定，雖自94年2 月2 日公布、95
    年7 月1 日施行之刑法中刪除，惟刑法第2 條第1 項規定：
    行為後法律有變更者，適用行為時之法律。但行為後之法律
    有利於行為人者，適用最有利於行為人之法律。準此，自仍
    應適用最有利於被告之行為時法律（最高法院32年上字第75
    0 號判例要旨參照），而適用牽連犯之規定。從而，揆諸前
    開說明，本件爰不經言詞辯論，逕為諭知免訴之判決。
五、據上論斷，應依刑事訴訟法第302 條第1 款、第307 條，判
    決如主文。
中    華    民    國    95    年    8     月    31    日
                  刑事第十庭審判長法  官  江德民
                                  法  官  林家賢
                                  法  官  許炎灶
以上正本證明與原本無異。
如不服本判決，應於判決送達後10日內向本院提出上訴狀（應附
繕本），上訴於臺灣高等法院。
                                  書記官  文巧雲
中    華    民    國    95    年    9     月    4     日


司法院資訊處製作；財團法人民間司法改革基金會備份。
